臺灣高雄地方法院交通事件裁定　　　　 96年度交聲字第534號
原處分機關　高雄市政府
異　議　人
即受處分人　甲○○
上列受處分人因違反道路交通管理處罰條例案件，對於高雄市政
府民國96年5 月25日所為之高市府交裁字第裁32-B00000000號裁
決聲明異議，本院裁定如下：
    主  文
原處分撤銷。
甲○○酒精濃度超過規定標準而駕車，吊扣駕駛執照壹年，並應
接受道路交通安全講習。
    理  由
一、聲明異議意旨略以：異議人於民國（下同）95年6 月28日0
    時46分許，在飲酒後呼氣酒精濃度超過每公升0.55毫克之情
    形下，駕駛車號1525-JT 號自小客車，行經高雄市○○路時
    ，因發生車禍，經警到場處理並實施酒測而查獲，遭裁處罰
    鍰新臺幣（下同）5 萬7 千元，並吊扣駕駛執照12個月。惟
    異議人上開酒駕案件因同時違反刑事法律，業經移送臺灣高
    雄地方法院檢察署（下稱高雄地檢署）處理，經該署檢察官
    以95年度偵字第17578 號為緩起訴處分確定，異議人亦已依
    緩起訴內容繳交5 萬元給國庫，實不應再予罰鍰，爰聲明異
    議等語（聲明異議範圍不含吊扣駕照部分）。
二、按汽車駕駛人，駕駛汽車經測試檢定有下列情形之一者，處
    1 萬5 千元以上6 萬元以下罰鍰，並當場移置保管其車輛及
    吊扣其駕駛執照1 年；因而肇事致人受傷者，並吊扣其駕駛
    執照2 年；致人重傷或死亡者，吊銷其駕駛執照，並不得再
    考領：一、酒精濃度超過規定標準。又汽車駕駛人，有下列
    情形之一者，應接受道路交通安全講習：二、有第35條第1
    項規定之情形。道路交通管理處罰條例第35條第1 項第1 款
    、第24條第1 項第2 款分別定有明文。次按行政罰法第26條
    規定：「一行為同時觸犯刑事法律及違反行政法上義務規定
    者，依刑事法律處罰之。但其行為應處以其他種類行政罰或
    得沒入之物而未經法院宣告沒收者，亦得裁處之。前項行為
    如經不起訴處分或為無罪、免訴、不受理、不付審理之裁判
    確定者，得依違反行政法上之義務規定裁處之。」同法第1
    條規定：「違反行政法上義務而受罰鍰、沒入或其他種類行
    政罰之處罰時，適用本法。但其他法律有特別規定者，從其
    規定。」而上開道路交通管理處罰條例第35條第1 項第1 款
    規定，係對行為人違反行政法上義務規定之裁處，且該條例
    關於一行為同時觸犯刑事法律及違反行政法上義務規定者，
    並無特別規定，故若汽車駕駛人一個酒後駕車行為，經測試
    檢定酒精濃度超過規定標準，而同時涉有刑法第185 條之3
    公共危險罪嫌時，道路交通管理處罰機關除有行政罰法第26
    條第1 項但書得處以其他種類行政罰者之情形，得裁處其他
    種類行政罰外，關於罰鍰部分，即應依上開行政罰法第26條
    及道路交通管理處罰條例第10條規定移送地方法院檢察署處
    理，除於移送後再有上開行政罰法第26條第2 項得依違反行
    政法上義務規定裁處之情形外，不得逕依道路交通管理處罰
    條例第35條第1 項第1 款規定，裁處行為人罰鍰之行政罰。
三、再按被告所犯為死刑、無期徒刑或最輕本刑3 年以上有期徒
    刑以外之罪，檢察官參酌刑法第57條所列事項及公共利益之
    維護，認以緩起訴為適當者，得定1 年以上3 年以下之緩起
    訴期間為緩起訴處分，其期間自緩起訴處分確定之日起算。
    刑事訴訟法第253 條之1 第1 項定有明文。而行政罰法第26
    條已明訂一事不二罰之原則，亦即應受行政罰之行為如經不
    起訴處分或為無罪、免訴、不受理、不付審理之裁判確定者
    ，始得依違反行政法上義務規定裁處之。上開法條規定並未
    包括「緩起訴處分」在內，雖「緩起訴處分」最終使被告免
    於刑事訴追之效果，與「不起訴處分」之效果相同，惟緩起
    訴處分另須於一定期間內遵守或履行刑事訴訟法第253 條之
    2 各款所規定之事項，若有同法第253 條之3 第1 項各款情
    形，檢察官仍得依職權或依告訴人之聲請，將緩起訴處分撤
    銷，故緩起訴處分之性質顯與不起訴處分不完全相同。本於
    對受處分人不利益之規定不得任意擴張解釋之原則，行政罰
    法第26條第2 項所謂「不起訴處分確定」之規定，尚難認可
    類推適用，將性質並非完全相同之「緩起訴處分」包括在內
    。
四、經查，異議人即受處分人甲○○於上開時、地，在飲酒後呼
    氣酒精濃度超過每公升0.55毫克（達每公升0.59毫克）情形
    下，駕駛車號1525-JT 號自小客車與他人發生車禍，經警到
    場處理並實施酒測，查獲其有酒後駕車之行為，並由原處分
    機關以駕駛人酒精濃度超過規定標準為由，裁處罰鍰5 萬7
    千元及吊扣駕照12個月之事實，業據異議人自承在卷，並有
    高雄市政府警察局舉發違反道路交通管理事件通知單、高雄
    市○○○○道路交通管理事件裁決書、酒精測試值表各1 紙
    附卷可稽。又異議人因上開酒後駕車案件，業經高雄地檢署
    檢察官於95年7 月21日以95年度偵字第17578 號為緩起訴處
    分（緩起訴期間為1 年，並命被告向國庫繳交5 萬元及書立
    悔過書），復經臺灣高等法院高雄分院檢察署於95年9 月4
    日駁回再議確定，異議人已於95年7 月12日、同年10月19日
    依緩起訴內容分別書立悔過書及繳交5 萬元予國庫，嗣該案
    件緩起訴期間於96年9 月3 日屆滿，緩起訴處分未經撤銷等
    事實，亦經本院調閱高雄地檢署95年度偵字第17578 號偵查
    卷宗查核屬實，並有臺灣高等法院被告前案紀錄表在卷可考
    。揆諸上開法條及說明，異議人前揭酒後駕車之行為既已經
    檢察官為緩起訴處分確定且期滿未經撤銷，相當於已依刑事
    法律處罰，除仍得依行政罰法第26條第1 項但書處以其他種
    類行政罰或沒入物品外，自不得再依違反行政法上義務規定
    裁處之。
五、又按前項汽車駕駛人，經裁判確定處以罰金低於本條例第92
    條第3 項所訂最低罰鍰基準規定者，應依本條例裁決繳納不
    足最低罰鍰之部分。道路交通管理處罰條例第35條第8 項定
    有明文。而依違反道路交通管理事件統一裁罰基準表（該基
    準表係依據道路交通管理處罰條例第92條第3 項所訂定）規
    定，異議人本件酒後駕車之違規行為，最低罰鍰基準金額（
    期限內繳納或到案聽候裁決者）為49,500元。查本件異議人
    曾依緩起訴處分內容繳交5 萬元予國庫，已如前述，異議人
    被課予之上開繳付金錢負擔，固非刑法所定刑罰之種類，然
    性質上已影響異議人財產上之權利，產生實質刑罰之效果，
    異議人所繳交予國庫之金額（所受之實質刑罰）既已超過違
    反道路交通管理事件統一裁罰基準表所訂最低罰鍰基準規定
    ，即無庸再依上開法條規定裁決繳納罰鍰。
六、綜上所述，原處分機關以異議人酒精濃度超過規定標準而駕
    車為由，對其裁處罰鍰，尚有違誤，異議人提出本件聲明異
    議，非無理由，原處分機關關於此部分之處分自應予以撤銷
    而不罰。惟異議人上開酒後駕車違反道路交通管理處罰條例
    第35條第1 項第1 款之行為，應吊扣駕駛執照1 年並接受道
    路安全交通講習，業經道路交通管理處罰條例第35條第1 項
    第1 款、第24條第1 項第2 款分別規定明確，該等吊扣駕駛
    執照及接受講習均屬行政罰法第26條第1 項但書所規定之「
    其他種類行政罰」，原處分機關所為之違反道路交通管理事
    件裁決書上，竟未見裁處施以道路安全交通講習，與法亦有
    不合，原處分自無從予以維持。故本院撤銷原處分後，諭知
    異議人如主文第2 項所示之處罰，以期適法。
七、依道路交通案件處理辦法第20條前段，裁定如主文。
中　　華　　民　　國　　96　　年　　12　　月　　25　　日
                        交通法庭　法　官  楊筑婷
以上正本證明與原本無異。
如不服本裁定，應於收受送達後5 日內向本院提出抗告狀。
中　　華　　民　　國　　96　　年　　12　　月　　25　　日
　　　　　　　　　　　　　　　　　書記官　林靜慧
